臺灣高雄地方法院刑事判決　　　　　　　　　　　　　九十年度交易字第一七號
　　公　訴　人　臺灣高雄地方法院檢察署檢察官
　　被　　　告　乙○○
　　選任辯護人　蘇精哲
　　　　　　　　許惠珠
　　　　　　　　徐建光
右列被告因業務過失傷害案件，經檢察官提起公訴（八十九年度偵字第二六七四七號
），本院判決如左：
    主  文
乙○○無罪。
    理  由
一、公訴意旨略以：被告乙○○係大貨車之司機，為從事駕駛業務之人，於民國（下
    同）九十年九月五日廿三時三十分許，駕駛車牌號碼UK-301號自用大貨車，沿高
    雄縣旗山鎮○○○路北向南駛至八十五之一號前逆向停車於機車道，右輪在外車
    道。乙○○應注意依車輛順行方向緊靠道路右側，且顯有妨害他車通行之處所不
    得停車，而依當時情形，又無不能注意之情形，竟疏於注意及此，卻逆向且未緊
    靠道路右側停車。適丙○○駕駛OTW-020號光陽一二五西西機車，後載其胞弟丁○○由南向北駛至，天雨夜黑車速又快而撞上車頭，致丁○○、丙○○二人人車
    倒地後，因此受有右股骨骨折、右臏骨骨折、右脛骨骨折；右前臂挫傷之傷害。
    因認被告涉有刑法第二百八十四條第二項前段之業務過失傷害罪嫌。
二、按犯罪事實應依證據認定之，無證據不得推定其犯罪事實。又不能證明被告犯罪
    者，應諭知無罪之判決，刑事訴訟法第一百五十四條、第三百零一條第一項分別
    定有明文。又事實之認定，應憑證據，如未能發現相當證據，或證據不足以證明
    ，自不能以推測或擬制之方法，為裁判基礎（最高法院四十年台上字第八六號判
    例參照）。且認定犯罪事實所憑之證據，雖不以直接證據為限，間接證據亦包括
    在內，然而無論直接證據或間接證據，其為訴訟上之證明，須於通常一般之人均
    不致有所懷疑，而得確信其為真實之程度者，始得據為有罪之認定，倘其證明尚
    未達到此一程度，而有合理之懷疑存在而無從使事實審法院得有罪之確信時，即
    應由法院為諭知被告無罪之判決（最高法院七十六年台上字第四九八六號判例參
    照）。又，告訴人之告訴，係以使被告受刑事訴追為目的，是其陳述是否與事實
    相符，仍應調查其他證據以資審認，最高法院五十二年度臺上字第一三○○號亦
    著有判例。
三、本件公訴人認被告涉有前開犯行，無非係以被告供承於前揭時地逆向且未緊靠路
    邊停車，及據告訴人等之指訴，並有道路交通事故調查報告表、及長庚紀念醫院
    診斷證明書，且本件經送台灣省高澎屏區車輛行車事故鑑定委員會鑑定結果，該
    委員會認亦認被告就本件事故之發生有涉嫌未依規定停車之過失，資為論據。
四、訊據被告乙○○就本件事故之發生則堅決否認有任何過失，辯稱：伊送水果至華
    川育幼院，院童有多人出來幫忙搬水果下車，迄伊駕車離去為止，均未有人聽聞
    車禍發生，整件事伊是莫名其妙，伊曾看見告訴人丙○○在大貨車車牌旁邊，問
    他在做什麼，他說沒有什麼事，就騎車走了，伊繼續搬水果，可見告訴人之機車
    並未撞到伊停放在育幼院門口之大貨車等語。
五、本院經查：
    （一）告訴人丙○○於警訊時原指述：伊所騎機車撞到UK-301號大貨車後，機車
          並沒有倒地云云，於本院審理中則先稱：機車左邊倒地云云（九十年三月
          十五日審判筆錄），後又改稱：伊撞到被告的車後，車子並沒有倒，伊繼
          續減速，直到經過被告的車後，才發現弟弟不見了云云（九十年四月十九
          日審判筆錄），嗣證人戊○○於本院審理中到庭證稱：聽到物體撞擊及機
          車倒地滑行的聲音，伊可以確定機車有倒地滑行等語，丙○○又陳稱：車
          子沒有滑倒，車體有摩擦到地面云云，是告訴人丙○○前後所述歧異甚大
          ，則其所為之指述是否真實，已容懷疑。另告訴人丁○○於本院審理中指
          稱：「機車沒有倒地，我哥哥（即丙○○）右手撞到車子，我右腳撞到車
          子就往後飛出去，我被撞到時我有看到貨車，我不清楚我倒的地方是否在
          貨車附近，因為那時天色很黑我又有近視，別人扶我起來時我沒有看到貨
          車，我哥的頭有撞到，是我想應該這樣子，可是我沒有看到因為我人已經
          飛出去了。機車有無倒我沒有看到，是我哥哥後來跟我講車子沒有倒，說
          我撞到的是貨車，但是我沒有看到車牌，是我哥哥跟我講就是這部車子，
          但是我確定有看到一部貨車逆向停車」，則丁○○並無法指出丙○○有無
          撞到頭部及機車有無倒地，且經路人扶起時亦未看見被告之貨車，卻又指
          稱上開機車撞及被告所停放路旁之貨車，已難認其指訴為可信。
    （二）本件事故發生後經警勘驗被告所駕駛自大貨車右前方車頭，有舊的凹痕，
          新的擦痕（如警卷所附照片Ａ４）乙節，已據現場處理警員張鈺德到庭證
          述屬實，是苟如告訴人丙○○所指陳，其所騎乘機車右手把及右照後鏡有
          擦撞被告停放路旁之自大貨車，致其機車右照後鏡破損，被告之自大貨車
          應不可能會沒有撞擊凹痕。再者，依告訴人丙○○之指述，其機車右手把
          及右照後鏡擦撞被告貨車，設若為真，告訴人丙○○之頭部必然會撞擊貨
          車之右照後鏡（如警卷所附照片Ａ１６），以告訴人丙○○係有速度騎車
          前行，加上案發當時天雨路滑，該機車右手把及其頭部突然撞及貨車之情
          形下，理應造成人車倒地，告訴人丙○○豈有僅受右前臂挫傷之理？又機
          車亦豈有僅右照後鏡破損之理？
    （三）又告訴人丁○○承稱：伊在馬路中間掉下去，被人扶到路旁等語，並觀諸
          證人戊○○證稱：伊出來時看到丁○○躺在往高雄方向的外車道上，且係
          在靠近民裕巷口附近處等語（本院九十年四月十九日審判筆錄），並為告
          訴人丙○○、丁○○所不否認，顯然丁○○跌落地點，係在民裕巷口附近
          往高雄方向之外車道上，然民裕巷口在華川育幼院之西北方，且二地之距
          離遠超過五十五公尺，此有高雄縣警察局旗山分局九十一年二月十五日旗
          警刑字第七０一號函所附現場圖乙紙在卷可考；依物體行進方向之慣性定
          律，丁○○自機車跌落時，應與機車之行進反方向運動，而告訴人之機車
          由南向北行駛，如撞上貨車致丁○○跌落在地，丁○○為何向前（北方）
          飛至距貨車五十五公尺以上之處掉落，徵諸一般經驗法則，自可窺見告訴
          人等指訴上開機車係撞上停放在育幼院門口之被告貨車，致丁○○跌落在
          地受傷等情，顯然不合常理，而無從置信。又據證人張鈺德證稱：伊到現
          場處理時，丁○○已被路人扶到戊○○住宅前面等語，而戊○○住宅位於
          旗南二路一七六之一號，在民裕巷口北方二十七點一公尺，距育幼院超過
          八十二公尺以上，以丁○○受有「右股骨骨折、右髕骨骨折、右脛骨折」
          等傷勢觀之，自亦排除路人係將丁○○自貨車附近扶至此處之可能；又參
          以證人即華川育幼院院長甲○○於本院審理中證稱：在華興街口之紅綠燈
          下撿到告訴人機車掉落之車牌等語，再依現場圖所示，該紅綠燈在距育幼
          院約八十二點三公尺左右之位置推斷，告訴人之機車縱有遭受撞擊，亦非
          在育幼院門口，則告訴人之機車並未擦撞被告停放在上開育幼院門口之貨
          車一情，應可認定。
  （四）證人戊○○於本院審理中到庭既稱：當天雨下得很大，其只有看到告訴人機
        車大燈，而後聽到機車刮地聲音，不能確定是否有碰撞，也沒有親眼看到機
        車撞到貨車，是依證人之證言亦難認定機車確有撞到貨車乙節，附此敘明。
  （五）本件肇事責任，經送請臺灣省高屏澎區車輛行車事故鑑定委員會鑑定，雖認
        被告未依規定停車為肇事次因；惟告訴人之機車並未擦撞被告貨車，已如前
        述，是上開鑑定結果，尚難採為被告不利之認定。
    綜上所述，不能證明告訴人之受傷與被告未依規定停車之行為有因果關係，自難
    單憑告訴人單一方面（且如前所述前後不一致）之指訴而在別無其他積極證據足
    以證明其指訴屬實之情況下，遽認被告有如前述鑑定委員會所認之未依規定停車
    之過失。此外查無其他證據足資認定被告犯有過失傷害罪，不能證明被告犯罪，
    自應為被告無罪之諭知。
據上論斷，應依刑事訴訟法第三百零一條第一項，判決如主文。
中      華      民      國      九十一      年      三    月  二十二    日
                                  臺灣高雄地方法院刑事第一庭
                                      法  官    郭佳瑛
右正本證明與原本無異。
如不服本判決，應於判決送達後十日內，向本院提出上訴狀。
                                      書記官    王美玲
中    華    民    國      九十一      年      三      月      二十二    日
